臺灣高等法院臺南分院民事裁定　94年度抗字第331號
抗　告　人　陳卓花桂
上列抗告人因與相對人台灣土地銀行股份有限公司及乙○○間聲
請給付借款強制執行事件，抗告人對於台灣台南地方法院於中華
民國94年5月30日駁回其對於除去租賃聲明異議之裁定（93年度
執字第13741號），提起抗告，本院裁定如下：
    主  文
抗告駁回。
抗告程序費用由抗告人負擔。
    理  由
一、本件聲明及抗告意旨略以：系爭房屋雖原系抗告人之夫陳博
    惠所有，但陳博惠酗酒成性，不務正業，常向抗告人索取金
    錢，拿去買酒，嗣後抗告人不願再給付，陳博惠乃以抗告人
    住其房屋，需付租金，因此抗告人每月給付陳博惠新台幣（
    下同）3,000元，此即抗告人與丈夫陳博惠成立租賃契約之
    由來，即抗告人於民國73年間即已賃居於如原裁定附表所示
    之建物，雖抗告人於原審對租賃時間陳述不一，但因抗告人
    係文盲，且對丈夫之事未曾過問，因此對原審之訊問，均係
    不知所以然之任意回答。再者書狀所陳對租賃時間容有不一
    ，因係抗告人請不同人代筆，而有不同認知，不足為奇。又
    系爭房屋之鐵架屋，係抗告人於民國88年之前，在系爭房屋
    之前擺攤賣水果，賺得50萬元之積蓄，請人搭建，該建物為
    抗告人所有非陳博惠所有。原執行法院未查及此，認債務人
    乙○○於90年抵押權設定後，將之出租予抗告人等語，顯與
    事實不符，原法院進而將債務人與第三人甲○○○就系爭不
    動產約定租賃權除去，自屬不當等語。
二、按不動產所有人設定抵押權後，於同一不動產上固得設定地
    上權或其他權利。但其抵押權不因此而受影響，民法第866
    條定有明文。又不動產所有人設定抵押權後，如與第三人訂
    立租賃契約而致抵押物之價金有所影響，該租賃契約對於抵
    押權人不生效力，抵押權人因屆期未受清償，聲請拍賣抵押
    物時，執行法院自可依法以無租賃狀態逕予執行（司法院院
    字第1446號解釋參照）。
三、經查：
(一)抗告人前於93年11月4日具狀向原執行法院陳報，其自80年
    間即使用如原裁定附表所示之房屋，嗣於原執行法院93年12
    月1日履勘現場時，則陳稱租賃期間何時開始已經忘記了等
    語(見原審卷93年12月1日執行筆錄)，迨於94年2月21日經原
    執行法院通知其到院調查時，又改稱約3、4年前向債務人承
    租等語 (見原審卷94年2月21日執行筆錄)，詎其94年5月10
    日具狀向原執行法院聲明異議時，則又稱早於73年間即已賃
    居於系爭建物等語，其陳述前後反反覆覆，是否屬實，已有
    可疑。其又陳稱其為文盲且書狀請不同人代寫造成說詞不一
    之情形，更屬可議。況系爭建物原為第三人陳博惠所有，於
    89年11月10日，經債權人台灣中小企業銀行股份有限公司向
    原執行法院聲請拍賣，經原執行法院以89年度執字第23939
    號拍賣抵押物事件強制執行等情，業經本院調取該案卷宗核
    閱屬實，而第三人陳博惠為抗告人甲○○○之夫，有甲○○
    ○戶籍謄本1紙在卷可稽，故其73年即以家屬身分設籍於系
    爭建物乃屬當然，並不能因此證明其於73年間即已成立租賃
    關係，且若謂甲○○○當時有與陳博惠成立租賃契約，更違
    常理。雖抗告人於本院又稱因陳博惠不務正業，以抗告人居
    住其房屋，每月索取3,000元，而成立租賃契約，此不僅無
    證據以實其說，更悖常理，難以採信。再者，於該強制執行
    程序中，原執行法院以系爭建物係債務人陳博惠自住使用為
    條件公告拍賣，迨至90年8月16日拍定時止，亦未見抗告人
    甲○○○具狀聲明異議，表示為其租賃中，更且系爭建物於
    該案中係由第三人方秀梅拍定，方秀梅再出售予債務人乙○
    ○，抗告人又如何於其時已與債務人乙○○（即抗告人之小
    姑）訂有租賃契約。
(二)又債務人乙○○於90年10月19日向債權人申請本件抵押借款
    時，已出具切結書，擔保系爭建物並無出租之情事，有債權
    人提出之切結書1紙可稽，更且債務人乙○○先於原執行法
    院93年6月14日現場查封系爭建物時，對債權人代理人陳稱
    系爭建物為債務人與其家人自住等情，在場並未表示不同意
    見(見原審93年5月14日查封筆錄)，俟原執行法院同年7月14
    日現場測繪查封未保登記之增建物時，債務人乙○○亦當場
    表示未保存登記之增建物，由其自行使用等語屬實 (見原審
    93年7月14日執行查封筆錄)，嗣經原執行法院通知債務人乙
    ○○到院調查，其亦供稱系爭房屋於90年10月19日向債權人
    辦理抵押貸款後，再口頭與第三人甲○○○訂立租賃契約等
    語 (見本院94年3月14日執行筆錄)，核與第三人即抗告人甲
    ○○○之夫陳博惠亦供稱是於設定本件抵押權之後，始向債
    務人乙○○承租系爭房屋等語相符 (見原審卷94年3月14日
    執行筆錄)，足認抗告人主張其於本件抵押權設定登記完成
    前，即於系爭建物上成立租賃關係云云，應與事實不符。
(三)而如原裁定附表所示之不動產，經原執行法院於94年1月18
    日，以房地合併最低價4,800,000元實施公告第二次拍賣，
    無人應買，勢需減價二成再拍賣。惟第一順位之抵押權人即
    債權人於90年10月19日就系爭房地設定5,160,000元之本金
    最高限額抵押權，其債權本金不計利息與違約金亦達3,995,
    557元，債務人又於抵押權設定後，將上開不動產出租予抗
    告人甲○○○使用，因拍賣公告註明有前開抗告人所陳之出
    租情形，且註明拍定後不點交，致經拍賣，而無人應買，由
    此足認此項租賃關係已影響相對人之抵押權，相對人乃聲請
    將此項租賃權除去後拍賣，自屬有據。執行法院依法除去租
    賃權，核無不當。是抗告人聲明異議指摘原執行法院除去租
    賃權之執行命令不當，洵屬無據，原執行法院駁回其異議，
    核無違誤。雖抗告人又主張如原裁定附表所示之未保存登記
    建物係其所建云云，然與債務人乙○○於查封時所陳係其所
    有等，顯不相符，抗告人上開主張，是否可採，已非無疑。
    再者，抗告人主張系爭建物係其所有，既為相對人所否認，
    亦係其是否於強制執行程序終結前，向執行法院對債權人提
    起異議之訴以謀救濟之問題，而非抗告人得於執行程序聲明
    異議，抗告人就此部分原無聲明異議，卻於本件抗告程序予
    以爭執，本件抗告程序自不得予以審究，併予敘明。
四、綜上所述，抗告人其租賃關係既成立於抵押權設定登記完成
    後，且影響抵押權之實行，原執行法院因此除去該租賃關係
    後拍賣，依法並無不合，是抗告人聲明異議指摘原執行法院
    除去租賃權之執行命令不當，洵屬無據，原執行法院駁回其
    異議，核無違誤，其抗告自屬無理由，而應予駁回。
五、據上論結，本件抗告為無理由，依強制執行法第30條之1，
    民事訴訟法第495條之1第1項、第449條第1項、第95條、第
    78條，裁定如主文。
中　　華　　民　　國　　94　　年　　 7　　月　　25　　日
                  民事第二庭    審判長法　官　 吳志誠
                                      法　官　 楊省三
                                      法　官　 李素靖
上為正本係照原本作成。
如不服本裁定，僅得於收受本裁定正本送達後10日內以適用法規
顯有錯誤為理由，向本院提出再抗告狀（須附繕本1份及繳納再
抗告裁判費新台幣1000元），並經本院許可後始可再抗告於最高
法院。
中　　華　　民　　國　　94　　年　　 7　　月　　26　　日
                                      書記官　林鈴香
【附記】                                          Ｊ
民事訴訟法第495條之1第2項準用同法第466條之1第1、2項規定
：
I對於第二審判決上訴，上訴人應委任律師為訴訟代理人。但上
　訴人或其法定代理人具有律師資格者，不在此限。
II上訴人之配偶、三親等內之血親、二親等內之姻親，或上訴人
　為法人、中央或地方機關時，其所屬專任人員具有律師資格並
  經法院認為適當者，亦得為第三審訴訟代理人。
